【裁判字號】    90,訴,140
【裁判日期】    901108
【裁判案由】    殺人未遂
【裁判全文】
臺灣雲林地方法院刑事判決                            九十年度訴字第一四號
    公  訴  人  臺灣雲林地方法院檢察署檢察官
    被      告  戊○○
    指定辯護人  本院公設辯護  丙○○
右列被告因殺人未遂案件，經檢察官提起公訴（八十九年度偵字第二三五○號），本
院判決如左︰
    主  文
戊○○無罪。
    理  由
一、本件公訴意旨略以：戊○○於民國（下同）八十八年六月五日二十三時三十分許
    ，在雲林縣西螺鎮○○○路十二號，因其幫客戶即庚○○之妻胸部紋身細故，而
    與庚○○及其舅舅己○○起衝突，竟基於殺人之犯意，持西瓜刀一把砍殺庚○○
    及己○○，致己○○受有額頭中央深撕裂傷、庚○○受有右上臂深切割傷併神經
    肌肉斷裂、右手腕切割傷併肌腱斷裂、右手指多處切割傷等傷害，此時在現場之
    辛○○見狀立即衝出門外，並獨自一人駕駛己○○所有車牌號碼ＳＨ–９５７６
    號自小客車向西螺派出所報案，而戊○○亦因砍殺己○○倒地後，因己意中止砍
    殺行為，且攜西瓜刀至彰化銀行西螺分行前，將刀棄置於該銀行前停車之底下後
    ，再打電話向警方投案，復會同警方起出該西瓜刀。案經庚○○及己○○二人提
    出告訴，被告涉犯刑法第二百七十一條第二項殺人未遂罪嫌。
二、公訴人認被告戊○○涉犯前開罪嫌，無非係以告訴人庚○○、己○○二人在警偵
    訊中之指訴，與証人辛○○在警訊中關於告訴人等與被告發生衝突之証詞，和証
    人即本案承辦警員之一廖德城在偵查中証稱：「．．．西瓜刀上有血跡，丁○○
    詢問他（指被告戊○○），他說是他砍殺庚○○、己○○所留下來的，我也有在
    現場有聽到，是在派出所內問他，巡官也有聽到」之証詞，及告訴人二人受有前
    揭傷害，經公訴人當庭勘驗屬實，和告訴人二人之診斷明書二件、受傷照片五幀
    及有扣案之被告所有西瓜刀一把可佐等情，資為論據。然訊據被告戊○○，雖坦
    承於右揭時地持西瓜刀砍傷庚○○及己○○二人，惟辯稱：當時被告正為客戶辛○○紋身，庚○○與己○○二人先後衝進被告之紋身館，罵了被告一句「三字經
    」後，即開始毆打被告，被告被打倒在椅子上，才在急忙間拿起煙灰缸及先前置
    於桌下準備平時切西瓜用之西瓜刀防衛，並趁其中有人要拿椅子打被告時，才甩
    掉另一人，跑到一公里外之彰化銀行西螺分行，打電話報警，係屬正當防衛，並
    沒有要傷害或殺害他們的意思等語。
三、經查：
（一）被告戊○○確有於前揭時地持西瓜刀砍傷告訴人庚○○與己○○二人，並造成
      告訴人二人前揭之傷害之事實，為被告所自承，並有告訴人此部分之指訴，與
      前開証人廖德城之証詞、診斷証明書、照片等在偵卷可稽，並有扣案之西瓜刀
      一把可佐，雖堪信屬實。
（二）然案發當時係在深夜十一點三十分許，由己○○駕駛前開自用小客車載庚○○
      到被告於上址所開設之紋身館門外停車，但未熄火，被害人庚○○與己○○二
      人即先後衝進被告上開紋身館，當時被告正為客戶辛○○紋身，而庚○○於進
      入紋身館後，隨即罵被告一句「三字經」後開始毆打被告，己○○並接續加入
      毆打被告，辛○○見狀，因害怕而未經己○○之同意，即駕駛上開己○○停在
      該處而未熄火之小客車，前往西螺派出所報案等情，業據証人辛○○結証屬實
      。且証人即前開所受理辛○○報案之警員廖德城於偵查中亦証稱：「他（辛○○）說有二位男子到西螺鎮○○○路十二號拿刀子要殺戊○○，．．．」等語
      明確。雖証人辛○○於本院作証時改稱未見告訴人二人有持刀之情事，惟以上
      開案發過程之情節以觀，証人辛○○前開向警報案時之陳述，顯係由於當時情
      況急迫與場面混亂，致未看清楚所產生之誤會。惟告訴人二人進入上開紋身館
      後，即開始動手毆打被告與情況急迫之事實，足以認定。
（三）告訴人庚○○在本院稱：「．．．，我進去時，現場看到被告他在和別人說話
      ，我進去是要問被告幫我太太刺青的事情，結果被告一聲不響就拿西瓜刀砍我
      們．．．。」及己○○稱：「．．．車子還沒熄火時，就看到被告拿西瓜刀砍
      我的姪子庚○○，我就馬上下車，去要跟被告說有事好好說，被告就拿西瓜刀
      從我額頭砍下來．．．」云云，與前開証人所証述之情節不符；且如告訴人所
      述是被告主動持刀殺人，則証人辛○○係被告之客戶，並與被告無怨無仇，豈
      有因害怕而逕駕車向警方報案之理！又告訴人果真只是要與被告談談，又何需
      於深夜到現場，並於車輛未熄火之際，即接續衝進被告之紋身館，並致使証人
      辛○○以為渠等要殺害被告之情事發生？再者，己○○並稱：「．．．，我抓
      住被告的手，跟他說有什麼事，用說的就好，被告還繼續揮舞西瓜刀．．．」
      等語。然當時係告訴人等主動到被告之住所，且打鬥現場是在被告之紋身館內
      ，此並為告訴人所自陳，亦有現場照片附警卷可參，如告訴人己○○真有勸和
      之意思，只需請庚○○退出被告之住所即可，豈有進而抓住被告之理！再參諸
      告訴人二人進入被告之紋身館時，車子並未熄火之情狀以觀，顯然係告訴人庚○○因被告在其妻之胸部紋身，致心生不滿，而與己○○共同企圖「教訓」被
      告，是告訴人二人前揭所訴之情節，應與事實不符，不足採信。公訴人依據前
      開告訴人不實之指訴所認定之案發經過，亦顯與事實有間。
四、按刑法第二十三條規定：「對於現在不法之侵害，而出於防衛自己或他人權利之
    行為，不罰。但防衛行為過當者，得減輕或免除其刑。」查：
（一）告訴人二人既有意共同「教訓」被告，且在案發當天駕車至被告前開紋身館後
      ，先後衝進該紋身館毆打被告，且被告亦因此而受有傷害乙節，業據証人即當
      時負責巡邏勤務接到報案通知後前往現場處理，及至彰化銀行西螺分行載被告
      至西螺慈愛醫院就醫之員警甲○○及乙○○二人結証無誤，堪信屬實；慈愛綜
      合醫院九十年七月二十日慈愛醫醫字第○九○一六六號函稱無被告之就診紀錄
      ，應係漏未記載，尚難據此認被告未受傷害，故告訴人二人之行為，顯已對被
      告居住安全之自由及身體構成現在不法之侵害，被告自得對其為防衛行為。
（二）且被告所持之兇器西瓜刀，長達五十公分（含木柄部分十一．五公分）、單刃
      、銳利，業經本院當庭勘驗無誤，而被告二人係徒手，為告訴人所自陳，並有
      証人辛○○之証詞足參，堪信無訛。然查告訴人二人所受之傷害，除己○○額
      頭部位之傷害外，其餘均在手臂，非屬要害；而己○○上開額頭部位之刀傷，
      雖長約有七至八公分，然只是皮肉之傷，並未傷及腦部，有上開診斷証明書可
      佐，其餘之傷害，則係在左手手背大姆指部分約三至四公分之「Ｖ」字形、和
      左手手臂約七至八公分之「Ｓ」形之刀傷等傷害，業經本院當庭勘驗明確，另
      與庚○○所受之傷害，其傷口均不深，有渠二人之前開受傷照片可參。顯係被
      告為抵擋告訴人等之攻擊，所為左右揮刀防禦所造成。如被告果有殺人或傷害
      之故意，告訴人二人所受之傷害，應不止於此。故被告辯稱其是基於防衛之意
      思，實施防衛行為，足堪採信。
（三）又被告之身高只有約一百六十公分，且身材瘦小，而告訴人二人之身材均比被
      告高大、壯碩，業經本院於渠等到庭時觀察明確；且案發當天，告訴人二人接
      續衝進被告之紋身館罵一句「三字經」後，即開始毆打被告，被告自難招架；
      再者，案發當時是在深夜十一時三十分許，被告受此突如其來之攻擊，其內心
      自受有極大之驚恐與震撼，其在驚嚇之餘，拿起先前置於現場桌下之西瓜刀抵
      抗，自屬人之常情。再者，被告確係於案發後僅穿著內褲持上開西瓜刀至距離
      現場五百公尺以上之彰化銀行西螺分行始以電話向西螺派出所報案，再由承辦
      警員甲○○、乙○○二人至該處將其載送至西螺慈愛醫院就醫後，由其他員警
      帶回派出所處理等情，業據証人甲○○、乙○○結証明確；至於証人廖德城在
      偵查中証稱被告投案時其衣服右肩染有血跡等語，核係對於被告在慈愛醫院就
      醫並取得衣服穿著後至派出所之情況所為之証述，可見被告確係匆促離開現場
      。另觀告訴人己○○前揭所受之傷害，並不嚴重，於一般經驗，尚不致於因失
      血過多而昏厥，且告訴人等亦未說明其等如何離開現場及提出相關証據以供本
      院調查，再者，其等所提出之前開診斷証明書，亦未有其確有昏迷之相關記載
      ，故其陳稱被告係趁其受傷昏倒之際脫逃云云，不足採信。又被告既比告訴人
      等早離開現場，告訴人二人稱其等不知被告如何離開云云，亦與常理有違。另
      由前開現場照片，確係混亂，並有木質靠背椅坐墊部分脫落之情形以觀，被告
      辯稱其係趁其中一告訴人欲持椅子毆打被告時，始趁機甩掉另一人而脫離現場
      乙節屬實。由以上被告所受不法侵害之情節，及被告所採防衛之手段等情以觀
      ，足見被告對告訴人二人所實施之防衛行為，並未逾越必要之程度，並無過當
      。
五、綜據前述，被告戊○○所為乃係正當防衛之行為，為法所不罰，依法自應為無罪
    之諭知。
據上論斷，應依刑事訴訟法第三百零一條第一項，判決如主文。
本案經檢察官林良蓉到庭執行職務。
中      華      民      國      九十    年      十一      月      八    日
                                         臺灣雲林地方法院刑事第二庭
                                             法  官
右正本證明與原本無異
如不服本判決，應於判決送達後十日內，向本院提出上訴狀。（須附繕本）
                                             書記官
中      華      民      國      九十      年      九      月    十四    日


司法院資訊處製作；財團法人民間司法改革基金會備份。
